【裁判字號】    97,上易,731
【裁判日期】    970507
【裁判案由】    傷害
【裁判全文】
臺灣高等法院刑事判決                 97年度上易字第731號
上  訴  人  臺灣臺北地方法院檢察署檢察官
被      告  丙○○
            乙○○
上列上訴人因被告等傷害案件，不服臺灣臺北地方法院96年度易
字第3220號，中華民國97年1月28日第一審判決（起訴案號：臺
灣臺北地方法院檢察署96年度偵字第24182號），提起上訴，本
院判決如下：
    主  文
上訴駁回。
    理  由
一、公訴意旨略以：被告丙○○及乙○○於民國（下同）96年8
    月27日下午9時45分許，在臺北縣新店市○○路○段302號之
    「名流水岸餐廳」前，因懷疑告訴人甲○○在該餐廳館長前
    誹謗渠等，竟共同基於傷害之犯意，徒手毆打告訴人甲○○
    ，致告訴人甲○○受有後側頭皮瘀挫傷之傷害，因認被告丙○○及乙○○均涉犯刑法第277條第1項之傷害罪嫌。
二、按犯罪事實應依證據認定之，無證據不得認定犯罪事實，又
    不能證明被告犯罪或其行為不罰者，應諭知無罪之判決，刑
    事訴訟法第154條第2項、第301條第1項分別定有明文。次按
    認定不利於被告之事實，須依積極證據，茍積極之證據本身
    存有瑕疵而不足為不利於被告事實之認定，即應為有利於被
    告之認定，更不必有何有利之證據，而此用以證明犯罪事實
    之證據，猶須於通常一般人均不至於有所懷疑，堪予確信其
    已臻真實者，始得據以為有罪之認定，倘其證明尚未達到此
    一程度，而有合理性之懷疑存在，致使無從為有罪之確信時
    ，即應為無罪之判決，此有最高法院82年度臺上字第163號
    判決、76年臺上字第4986號、30年上字第816號等判例意旨
    可資參照。末按告訴人之告訴，係以使被告受刑事訴追為目
    的，是其陳述是否與事實相符，仍應調查其他證據以資審認
    ，亦據最高法院52年臺上字第1300號判例闡釋甚明。
三、公訴人認被告侯朝賢及乙○○涉犯傷害罪嫌，無非係以告訴
    人甲○○之證詞及中山綜合醫院診斷證明書1紙為其主要論
    據。訊據被告丙○○、乙○○均堅詞否認有何傷害之犯行，
    均辯稱：伊等與告訴人甲○○均為「名流水岸餐廳」之同事
    ，當日下班後，伊等2人即與另1名同事唐培源去吃麵，之後
    回宿舍牽機車到上山聊天，並未遇到告訴人甲○○，亦未共
    同毆打告訴人甲○○，否認涉有傷害犯行等語。經查：
  (一)程序部分（證據能力）：
    按被告以外之人於審判外之言詞或書面陳述，除法律有規定
    者外，不得作為證據；被告以外之人，於偵查中向檢察官所
    為之陳述，除顯有不可信之情況者外，得為證據；又被告以
    外之人於審判外之陳述，雖不符合同法第159條之1至第159
    條之4之規定，但經當事人於審判程序同意作為證據，法院
    審酌該言詞陳述或書面陳述作成時之情況，認為適當者，亦
    得為證據。當事人、代理人或辯護人於法院調查證據時，知
    有第159條第1項不得為證據之情形，而未於言詞辯論終結前
    聲明異議者，視為有前項之同意，刑事訴訟法第159條第1項
    、第159條之1第1項及第159條之5分別定有明文。查本件被
    告丙○○、乙○○對於卷內之供述證據及非供述證據，於原
    審及審理時均不爭執其證據能力，自得採為證據。
  (二)實體部分：
  1.告訴人甲○○於96年8月27日經醫師診斷受有後側頭皮瘀挫
    傷等傷害乙節，業據告訴人甲○○於警詢、偵查及原審法院
    審理中均指訴甚明，且有中山綜合醫院診斷證明書1紙附卷
    可稽。
  2.告訴人甲○○固於警詢、偵查及原審法院審理中均指稱其當
    日所受傷害係被告丙○○、乙○○因懷疑其在「名流水岸餐
    廳」館長前誹謗該2人，故於96年8月27日晚間9時45分許，
    在前揭餐廳前共同徒手毆打所致等語。然被告丙○○、乙○○自始均堅詞否認有何傷害犯行，而被告乙○○於原審法院
    審理中以證人身分結證稱：「我一般都是晚上9點半下班，
    我下班之後，就找丙○○及唐培源3人一起出去新烏路上之
    麵店吃麵，是有店面之那種，我們3個人都沒有喝酒，吃麵
    吃半個多小時，之後大約10點多就3個人騎乘2台機車，我載
    唐培源，丙○○自己騎乘1台車，去烏來山上之涼亭聊天，
    都沒有其他人加入，待到半夜，半夜下山時間不記得」、「
    在麵攤吃麵的時候，中間沒有人離開過」等語（見原審卷第
    25頁背面至26頁）。另被告丙○○於原審法院審理中亦以證
    人身分結證稱：「下班之後我就約乙○○及唐培源去宿舍一
    起去換衣服，之後就直接去吃麵，在屈尺之小吃店吃麵，不
    知道是龜山還是屈尺，沒有店名，當時有唐培源及乙○○及
    我一起去吃，中間沒有其他人去吃，之後就回去宿舍牽車子
    再去山上，當時我們牽2台車，1台是乙○○的機車，1台是
    總主廚之機車，我們3個人一起上山，乙○○載唐培源，我
    自己騎乘1台車，是麵吃完大約10點左右上山喝酒，很晚才
    下山，時間不記得。在山上1個平台看夜景，之後我們也有
    去朋友家」等語（見原審卷第26頁背面）。則被告乙○○與
    丙○○就當日晚間2人之行程，均稱其2人當晚下班後，與唐
    培源一起去吃麵，之後上山聊天等情，並無重大矛盾之處。
    雖被告丙○○、乙○○於警詢、偵查中均供稱：案發當日被
    告等與唐培源3人下班後至龜山地區吃麵即回宿舍（見偵查
    卷第6、13、30頁），與原審法院所證情節前半段均相符，
    然均未敘及之後有再上山聊天乙節，惟此係被告等人回宿舍
    之後發生之事，被告當時或未詳盡陳述，或警偵之筆錄以簡
    要記載之，均不無可能，且被告丙○○、乙○○於本院審理
    時均供稱：記得在警局有講3個人有去山上，我忘記有沒有
    問我們，還是有問沒有記在筆錄上等語（見本院卷第17頁反
    面），足徵當時筆錄確有可能以簡要記載之，尚難以此遽認
    被告等於警、偵所言與原審法院之證述有前後矛盾，而採為
    被告等不利之證明。
  3.公訴人雖於原審法院審理中提出告訴人甲○○使用之000000
    0000號、被告乙○○使用之0000000000號及案外人唐培源使
    用之0000000000號行動電話之通聯紀錄各1件，指稱被告乙○○於96年8月27日晚間10時至同年8月28日凌晨2時，發話
    地點均在臺北縣新店市○○路6號9樓頂，與被告乙○○平日
    上班地點相同，佐證被告乙○○當晚並未離開「名流水岸餐
    廳附近」，其辯稱沒有在餐廳前毆打甲○○等語不可採信。
    然由告訴人甲○○之行動電話通聯紀錄觀之，其於96年8月
    27日下午6時13分發話，基地台位置在臺北縣新店市○○路6
    號9樓頂，之後至同日晚間10時11分再有發話紀錄，基地台
    位置則於臺北縣新店市○○街38號7樓。另由被告乙○○之
    行動電話通聯紀錄觀之，其於96年8月27日下午3時20分許有
    通話紀錄，基地台位置在臺北縣新店市○○路6號9樓頂，之
    後於同日晚間10時16分許及10時17分許，方再有通話紀錄，
    基地台位置亦在臺北縣新店市○○路6號9樓頂，之後遲至96
    年8月28日上午2時17分許，始再有通話紀錄，基地台位置同
    在臺北縣新店市○○路6號9樓頂。另案外人唐培源於96年8
    月27日下午4時9分許，有受話紀錄，基地台位置在臺北縣新
    店市○○路6號9樓頂，之後至96年8月28日上午1時23分許，
    始再有發話紀錄，基地台位置亦在臺北縣新店市○○路6號9
    樓頂，此有公訴人提出之通聯紀錄3件附卷可參（見原審卷
    第35至39頁）。則以此通聯紀錄及告訴人甲○○、被告乙○○與案外人唐培源之作息習慣，可知被告乙○○及告訴人甲○○之工作地點即「名流水岸餐廳」之行動電話基地台位置
    應在臺北縣新店市○○路6號9樓頂，惟此通聯紀錄僅可證明
    被告乙○○於96年8月27日晚間10時16分及17分許仍在「名
    流水岸餐廳」附近，其自10時17分後至同年月28日上午2時
    17分許，並無任何通聯紀錄可以證明其行蹤，且此通聯紀錄
    似與被告乙○○於原審法院審理中陳稱當晚吃麵完後大約10
    點多上山聊天等語相符，實難以此通聯紀錄證明被告乙○○
    、丙○○所辯不可採信，亦難證明告訴人甲○○所受前揭傷
    害為被告丙○○、乙○○2人所為。又告訴人甲○○指稱被
    告丙○○及乙○○係因懷疑其向餐廳館長誹謗該2人而遭傷
    害，然此部分依卷內資料亦無證據足資證明，亦難認定被告
    丙○○、乙○○2人有傷害告訴人甲○○之動機。
四、綜上所述，告訴人雖於96年8月27日經醫師診斷受有後側頭
    皮瘀挫傷等傷害，然被告丙○○、乙○○2人於警詢、偵查
    及原審法院審理中就其當晚行蹤之證詞，並無重大矛盾之處
    ，依卷內證據亦不足以證明告訴人甲○○所受之傷害確為被
    告丙○○、乙○○2人所為，實難僅憑告訴人甲○○片面之
    指訴及其驗傷診斷證明書，即認被告丙○○、乙○○二人涉
    有傷害犯行。此外，本案復查無其他積極證據，足資證明被
    告丙○○、乙○○涉有何傷害之犯行，揆諸首揭規定及說明
    ，本案仍屬不能證明被告犯罪，原審因而為被告無罪之判決
    ，核無不合，檢察官上訴以被告2人所供前後矛盾，告訴人
    指證歷歷，仍認渠等均有傷害犯行等語，指摘原判決不當，
    均經本院指駁如上，為無理由，應予駁回。
據上論斷，應依刑事訴訟法第368條，判決如主文。
本案經檢察官丁樹蘭到庭執行職務。
中    華    民    國    97    年    5     月    7     日
                  刑事第十一庭審判長法  官  張連財
                                    法  官  楊照男
                                    法  官  洪光燦
以上正本證明與原本無異。
不得上訴。
                                    書記官  駱麗君
中    華    民    國    97    年    5     月    7     日


司法院資訊處製作；財團法人民間司法改革基金會備份。
